臺灣桃園地方法院民事簡易判決
111年度桃簡字第284號
原      告  桃園市大園區福海宮

法定代理人  廖德發  
訴訟代理人  謝秉錡律師
複  代理人  徐湘閔律師
被      告  陳建忠  


訴訟代理人  陳憲政律師
上列當事人間請求返還房屋事件，本院於民國111年8月3日言詞
辯論終結，判決如下：
    主    文
一、被告應將門牌號碼桃園市○○區○○里0鄰00號之房屋內如附圖
    一第二層編號五所示之房間全部騰空遷讓返還原告。
二、訴訟費用由被告負擔。
三、本判決得假執行。但被告如以新臺幣256,806元為原告預供
    擔保後，得免為假執行。
    事實及理由
壹、程序部分：
　　按不變更訴訟標的，而補充或更正事實上或法律上之陳述者
    ，非為訴之變更或追加，民事訴訟法第436 條第2 項適用第
    256條定有明文。經查，原告起訴請求：「㈠被告應自原告所
    有，坐落於地號：桃園市○○區○○段○○○段0○0號、6之3號、8
    號、9號、9之13號土地上之建物（建號：桃園市○○區○○段○○
    ○段0000○0號，門牌號碼：桃園市○○區○○里0鄰00號）之房屋
    ，如原證二照片所示之房間騰空、遷出，並將房屋之房間返
    還予原告。㈡願供擔保，請准宣告假執行」（見本院補字卷
    第3頁），嗣於民國111年5月19日具狀變更訴之聲明㈠為：「
    被告應自原告所有，坐落於地號：桃園市○○區○○段○○○段0○0
    號、6之3號、8號、9號、9之13號土地上之建物（建號：桃
    園市○○區○○段○○○段0000○0號，門牌號碼：桃園市○○區○○里0
    鄰00號）之房屋（即附圖一第二層編號五之房屋），如原證
    二照片所示之房間（下稱系爭房間）騰空、遷出，並將房屋
    之房間返還予原告」（見本院桃簡字卷第53頁），核原告所
    為，係就系爭房間予以特定，揆諸上開規定，應予准許。
貳、實體部分：
一、原告主張：被告原擔任原告之廟祝，並居住在原告提供之系
    爭房間內，而於110年1月10日召開之福海宮全體管理委員暨
    監事委員、幹部會議中，兩造經協商後，被告向原告辭去廟
    祝之職務，並允諾會於110年1月17日以前交接搬離系爭房間
    。然被告事後並未依約返還系爭房間，且經原告多次催促，
    被告均置之不理。為此，爰依民法所有物返還請求權及契約
    之法律關係，提起本件訴訟等語，並聲明：㈠被告應將系爭
    房間全部遷讓返還原告。㈡願供擔保，請准宣告假執行。
二、被告則以：原告初始係由被告祖先邀集地方人士所共同興建
    ，後於96年間，被告家族為讓原告得以廣為周知，遂將原告
    由私人家廟轉為地方公共財，並將廟產管理權交由管理委員
    會執掌，然為確保原告正常運作，復約定由被告家族出任廟
    務人員以監督廟事運作。而被告自小即設籍原告上址寺廟內
    ，後被告承接上開責任而擔任廟祝乙職數十年，然原告於11
    0年1月10日未經被告之同意而任意剝奪被告之廟祝職務，並
    要求被告遷出系爭房間，原告上開決議應於法不合等語，資
    為抗辯。並聲明：㈠原告之訴駁回。㈡願供擔保，請准宣告免
    予假執行。
三、本院得心證之理由：
　㈠門牌號碼桃園市○○區○○里0鄰00號之房屋（建號：桃園市○○區
    ○○段○○○段0000○0號）係坐落在桃園市○○區○○段○○○段0○0號
    、6之3號、8號、9號、9之13號土地上，且於109年6月3日即
    登記為原告所有乙情，有桃園市蘆竹地政事務所110年10月2
    9日蘆地登字第1100013056號函暨建物登記公務用謄本、同
    意書等（見本院桃簡字卷第14至15頁、第45頁）在卷可稽，
    復為被告所不爭執（見本院桃簡字卷第39頁背面至第40頁）
    ，是此部分之事實，首堪認定。
　㈡原告主張被告於110年1月10日已應允遷出系爭房間等語，雖
    為被告所否認，然查，被告有於110年1月10日之福海宮全體
    管理委員暨監事委員、幹部召開110年度第一次聯席會議中
    出席，並承諾廟祝職務係做到110年1月10日，且於110年1月
    17日會遷出系爭房間乙情，業據原告提出福海宮全體管理委
    員暨監事委員、幹部召開110年度第一次聯席會議記錄（見
    本院補字卷第17至20頁）附卷為憑，而證人即福海宮總幹事
    楊智賢於本院詢問時證稱：我有出席110年1月10日之會議，
    我是擔任會議司儀，廟宇因為航空城計畫所以要遷建，所以
    會議當天我們有要被告搬離，而被告有提到他的東西太多，
    且還沒有找到房子，所以要慢慢搬，我忘記有沒有限定被告
    要在什麼時候遷出等語（見本院桃簡字卷第80頁背面至第81
    頁）；證人即福海宮會計陳碧華則證稱：我有出席110年1月
    10日之會議，我是擔任會議記錄，我忘記被告廟祝職務擔任
    到110年1月10日是誰訂定的，但被告在開會時有承諾會在11
    0年1月17日遷出系爭房間等語（見本院桃簡字卷第82至83頁
    ），證人楊智賢、陳碧華之證述內容互核大致相符，且與前
    開會議記錄內容亦相符合，則原告主張被告當時有承諾會於
    110年1月17日遷出系爭房間乙事，核屬有據。
　㈢至被告雖稱依證人即福海宮監事高萬興及副主任委員吳正雄
    之證詞可以知悉被告於110年1月10日之會議中並未應允遷出
    系爭房間等語（見本院桃簡字卷第84頁背面、第85頁背面）
    。然查，證人高萬興於本院詢問時係證稱：我當天有去開會
    ，但有沒有全程都在我不記得了，對於當天開會討論的事情
    我都忘記了等語（見本院桃簡字卷第84頁），而證人吳正雄
    則證稱：我當天有去開會，但開會的事情我忘記了，而且我
    重聽也不知道等語（見本院桃簡字卷第85頁），是觀諸證人
    高萬興、吳正雄上開證述內容，證人高萬興、吳正雄或因時
    間久遠因素、或因身體因素而對於開會討論事項不復記憶，
    自難以此遽認被告於上開會議中並未應允遷出系爭房間。此
    外，被告復無法提出其他事證以實其說，則被告上開所辯，
    應屬無據，不足採信。
四、綜上所述，原告依民法所有物返還請求權及契約之法律關係
    ，請求被告應將系爭房間全部騰空遷讓返還原告，為有理由
    ，應予准許。
五、本件原告勝訴部分，係就民事訴訟法第427 條適用簡易訴訟
    程序所為被告敗訴之判決，依同法第389 條第1 項第3 款之
    規定，應依職權宣告假執行，並依同法第436 條第2 項適用
    第392 條第2 項規定，依聲請宣告被告供擔保免為假執行之
    金額。至原告雖聲明願供擔保請准宣告假執行，惟本院既已
    職權宣告假執行，原告此部分聲請，核僅為促請本院職權發
    動，自無庸另為准駁之諭知。
六、本件事證已臻明確，兩造其餘主張、陳述及所提之證據，經
    審酌判決結果並無影響，爰不逐一論述，附此敘明。
七、訴訟費用負擔之依據：民事訴訟法第78條。　　　　　　
中　　華　　民　　國　　111 　年　　9 　　月　　2 　　日
                  桃園簡易庭  法  官  顏嘉漢
以上為正本係照原本作成。
如不服本判決，應於送達後20日內，向本院提出上訴狀並表明上
訴理由，如於本判決宣示後送達前提起上訴者，應於判決送達後
20日內補提上訴理由書（須附繕本）。
如委任律師提起上訴者，應一併繳納上訴審裁判費。   
中　　華　　民　　國　　111 　年　　9 　　月　　2 　　日
                              書記官  楊上毅
附件：附圖一